【裁判字號】    92,聲,345
【裁判日期】    921128
【裁判案由】    聲明異議
【裁判全文】
臺灣宜蘭地方法院民事裁定  九十二年度聲字第三四五號
    異  議  人  林昌營造有限公司
    法定代理人  甲○○
    相  對  人  宜蘭縣政府
    法定代理人  乙○○
右異議人與本院提存所間提存異議事件，對於九十二年十一月六日本院提存所九十二
年度存字第五四九號准予提存之處分提出異議，本院裁定如左：
    主  文
異議駁回。
異議程序費用由異議人負擔。
    理  由
一、本件異議意旨略以：
  (一)本件提存通知書不僅未載明提存日期、並於提存物之名稱種類數量欄，載有「（
    支票號碼‧‧）」字樣，該提存通知書未合程式，本院提存所未加審查，未命提
    存人宜蘭縣政府補正，顯然違背提存法施行細則第三條規定。
  (二)提存人係以強制執行法第一百十五條之二條第一項：「第三人於執行法院發第一
    百十五條第二項命令前，得將債務人之金錢債權全額或扣押部分提存於清償地之
    提存所。」惟強制執行法及提存法均未規定得附加任何條件，提存人自不得任為
    擅加，然提存人竟列有：「受取人需於貴院八十九年度執字第五四九七號、九十
    年度執字一八六一號、一八六二號、九十年度執全字第二五三號、九十二年度執
    字第六Ｏ七六號、九十二年度執全字第四二三號及法務部宜蘭行政執行處九十年
    稅執專字第四Ｏ一七七號等執行命令撤銷後始能受取提存款。」等條件，本院提
    存所不察，任由提存人列入上開「所有」甚至「無關」之執行命令，違背提存法
    施行細則第三條規定甚明。
  (三)又，強制執行法第一百一十五條之二第一項於假扣押程序並不適用：本件提存人
    受取條件所稱「九十年度執全字第五八一號」、「九十一年執全字第二五三號」
    、「九十二年度執全字第四二三號」均顯係保全程序案號，本院竟未為任何審查
    ，即率准為提存，亦有不當。
  (四)提存人所定提存條件顯不符合兩造債務本旨：提存人所謂利息計算至九十二年九
    月二十六日並無依據，蓋非依債之本旨所為之清償提存，其債之關係不消滅，本
    件提存有前開違誤，難認已合法提存，兩造間債之關係自不消滅，提存人依法所
    定利息仍繼續計算。
  (五)為此，前來提出異議。
二、查本件提存事件之提存日期為九十二年十月二十七日，提存物為現金，提存人於
    提存通知書漏未記載提存日期，以及於提存物之名稱、種類、數量欄載有「（支
    票號碼‧‧）」等部分，業經通知提存人補正在案。
三、按提存為非訟事件，提存所僅得就形式上之程式為審查，凡提存人主張之原因事
    實合於提存法第九條及其施行細則第三條規定審查之範圍，即應予提存。另提存
    人為清償提存時，依提存法施行細則第二十條第五款規定，毋庸附具提存原因之
    證明文件，而其受取提存物如應為對待給付，或須為一定條件時，並應記載其對
    付給付之標準或其條件，提存法第九條第二項亦有明文，至於受取權人在實體上
    如無受領之權利或所為提存不符債之本旨，依提存法第十八條規定，其提存並不
    因而發生清償之效力。再者，債務人對於第三人之債權經扣押後，第三人縱於清
    償期屆至後亦不能向債務人清償，必須俟執行法院發給執行命令，依執行法院之
    指示清償，方能免除其債務，在此之前第三人可能有保管金錢之風險，或必須支
    出保管之費用或因遲延清償可能受利息之差額損失，為維持公平起見，故強制執
    行法第一百一十五條之二第一項特別規定：「第三人於執行法院發第一百一十五
    條第二項命令前，得將對債務人之金錢債權全額或扣押部分提存於清償地提存所
    」以保護第三人之利益，所謂第三人於執行法院發第一百一十五條第二項之命令
    前，乃指第三人收到該項規定之收取、移轉或支付轉給命令之前而言。債權人僅
    為一人時，執行法院以發給收取命令即准許債權人向提存所收取之方式執行，而
    在有多數債權人之場合，執行法院則須發支付轉給命令，由提存所將扣押之金額
    交付執行法院製作分配表分配於債權人。故第三人如為前述提存時，提存物之受
    領人應為執行法院，如以債權人或債務人為受領人，則應附須得執行法院許可始
    得領取之條件（即債務人為受取人時為撤銷扣押、債權人為受取人時為准予領取
    之執行命令）。
四、經查，本件提存人以其應償付於聲明異議人即受取人之工程款，因受法院及法務
    部行政執行署宜蘭行政執行處多數扣押命令，而無法向異議人為清償，為免除其
    清償責任，乃依強制執行法第一百一十五條之二第一項之規定，將對異議人之金
    錢債權全額向本院提存所辦理清償提存，並已依提存法第九條規定作成提存書載
    明提存人、受取人之公司名稱、法定代理人之姓名、住址、提存物之名稱、數量
    及提存原因，並附加記載本件提存款須於相關扣押命令撤銷後始得領取之條件，
    連同提存通知書、證明文件提出於提存所，揆諸前揭說明，本院認已合乎規定之
    程式而予提存，應無違誤。
五、綜上所述，本件聲明異議為無理由，應予駁回。
六、結論，本件聲明異議為無理由，依非訟事件法第八條第二項、民事訴訟法第七十
    八條裁定如主文。
中      華      民      國    九十二    年      十一    月    二十八    日
                                      臺灣宜蘭地方法院民事庭
                                          法  官
本件得抗告。


司法院資訊處製作；財團法人民間司法改革基金會備份。
